臺灣板橋地方法院刑事判決　　　　　　　　　　　　九十一年度訴字第一九二五號
　　公　訴　人　臺灣板橋地方法院檢察署檢察官
　　被　　　告　丁○○　男三十.
　　指定辯護人　甲○公設辯護人湯明純
右列被告因殺人未遂案件，經檢察官提起公訴（九十一年度偵字第六一０二號），甲
○判決如左：
    主  文
丁○○傷害人之身體，累犯，處有期徒刑拾月，扣案之扁鑽壹支沒收；又以加害生命
之事，恐嚇他人，致生危害於安全，累犯，處有期徒刑陸月，扣案之西瓜刀壹把沒收
。應執行有期徒刑壹年貳月，扣案之扁鑽壹支及西瓜刀壹把均沒收。
    事  實
一、丁○○曾犯違反前麻醉藥品管理條例（現已修正為管制藥品管理條例）、偽造文
    書等案件，其中於民國（下同）八十一年間，因違反前麻醉藥品管理條例案件，
    經臺灣基隆地方法院判處有期徒刑三年六月（非法販賣化學合成麻醉藥品部分）
    、五月（非法吸用化學合成麻醉藥品部分），並定應執行刑為有期徒刑三年十月
    ，再由臺灣高等法院駁回上訴確定，嗣更定應執行刑為有期徒刑三年九月，自八
    十二年十一月十七日起入監服刑，迄八十四年四月二十二日因縮短刑期假釋出監
    （原縮刑期滿執行完畢日期為八十六年七月二十九日），八十六年間，另違反前
    麻醉藥品管理條例案件，經臺灣基隆地方法院判處有期徒刑三月確定（業於八十
    七年一月九日以易科罰金執行完畢），其上開假釋因而遭撤銷，並自八十七年六
    月三日起入監執行殘刑（二年三月七日），迨八十七年間，復因偽造文書案件，
    經臺灣基隆地方法院判處有期徒刑四月確定，與上開殘刑併執行之，甫於八十九
    年十二月二十九日因縮刑期滿執行完畢，猶不知警惕，於九十一年三月二十一日
    晚間九時三十分許，酒後與女友陳碧玉返回彼等位於臺北縣永和市○○街四三巷
    五號一樓之住處，惟行至同市○○街四三巷二號前之際，二人因細故發生口角爭
    執，丁○○隨手推倒路旁機車洩憤，適該址住戶丙○○聽聞屋外有爭吵及機車倒
    地聲響而出門查看，見狀即予制止，詎丁○○竟憤而基於傷害丙○○身體之犯意
    ，持其所有並隨身攜帶而非屬管制刀械之扁鑽一支，刺擊丙○○左肋部（起訴書
    誤載為左腹部），使丙○○受有左肋深度穿刺傷（長度一‧五公分、深度四‧五
    公分）之傷害，丙○○隨即出拳還擊，丁○○遂另基於恐嚇犯意，返回其上開住
    處內取出其所有而非屬管制刀械之西瓜刀一把，再持至上址屋前作勢追砍丙○○
    ，同時向丙○○恫稱：「敢惹我，我要給你死」等語，而以加害生命之事恐嚇丙
    ○○，致生危害於安全，丙○○見狀即大聲呼救並奔逃至該巷口旁之國軍帳務中
    心營區內，丁○○見該營區大門口有衛兵站岡，乃自行作罷返回住處，惟斯時適
    有巡邏警員行經該巷口附近，經丙○○請求前來處理後，即赴上開丁○○住處內
    逮捕丁○○，並扣得上開扁鑽一支及西瓜刀一把。
二、案經丙○○訴由臺北縣政府警察局永和分局報請臺灣板橋地方法院檢察署檢察官
    偵查起訴。
    理  由
一、訊據被告丁○○矢口否認有傷害及恐嚇犯行，辯稱：伊當時已呈酒醉狀態，僅知
    曾持隨身錀匙圈與告訴人丙○○扭打，嗣即倒落地面，並無持扁鑽刺傷告訴人或
    持西瓜刀追砍告訴人之情事云云。惟查：前揭被告如何持扁鑽刺傷告訴人暨持西
    瓜刀追砍恫嚇告訴人之事實，迭據告訴人丙○○於警訊、偵查及甲○調查時指訴
    綦詳，核與被告於警訊及偵查中供述之情節相符，並有診斷證明書一紙、臺北縣
    政府警察局九十一年六月十九日北警保字第０九一００五七一一二號函暨照片一
    幀附卷可稽，且本件嗣經警方赴被告住處實施搜索之際，果自被告房間床頭櫃查
    扣其甫持以傷害、恐嚇告訴人之上開扁鑽一支及西瓜刀一把，有卷附搜索扣押筆
    錄一份及扣案之該等扁鑽、西瓜刀可資佐證，而雙方當時確因故發生糾紛及肢體
    衝突一節，復據被告與告訴人一致供陳在卷，足徵本件告訴人指訴之情節，確與
    事實相符；至卷附酒精濃度測試表雖顯示被告於案發後呼氣中所含酒精濃度為每
    公升０‧九毫克，然被告為警查獲之際，其精神狀態仍屬正常，對於警員當場詢
    問之相關問題均可回答，嗣經警帶返派出所後，旋即向警員具體供明事發緣由等
    節，業據證人即執行本件查緝任務之臺北縣政府永和派出所警員乙○○於甲○審
    理時到庭結證無訛，參諸被告當時持隨身扁鑽刺擊告訴人後，竟得自行返回住處
    取出西瓜刀，再持返案發現場追砍恫嚇告訴人等情，足見被告當時並未處於「對
    外界事務全然缺乏知覺理會及判斷作用而無自由決定意思能力」或「對外界事務
    知覺理會及判斷作用暨自由決定意思能力較普通人平均程度顯然減退」之心神喪
    失或精神耗弱狀態，上述酒精濃度測試表自難援為有利於被告認定之依據，又證
    人即被告女友陳碧玉雖迭於警訊時及甲○審理時證稱其當時僅見聞告訴人與被告
    扭打互毆云云，惟其於警訊時及甲○審理時復先後證稱：「‧‧‧當時我並沒有
    在現場‧‧‧」、「‧‧‧蕭（指被告）就隨手拿起他身上的小刀跟對方（指告
    訴人）打，我站在旁邊喊不要打，我有看到對方流血，蕭就叫我先回去，我就先
    回家，隔了不久蕭就回來，我就又出去到案發現場跟對方講話，後來因為人很多
    ，我不曉得蕭是否有再返回案發現場‧‧‧」云云（參見偵查卷第十一頁，甲○
    九十一年十一月二十二日審判筆錄第四、第五頁），證人陳碧玉就本件案發過程
    所證述之內容，既有諸多含糊矛盾之情形，其證詞是否確與事實相符，自非無疑
    ，亦無從援為有利於被告認定之依據；另起訴書犯罪事實欄雖記載被告係於其持
    西瓜刀追砍告訴人之際，遭巡邏警員當場制止逮捕云云，然告訴人當時因被告持
    西瓜刀追砍恫嚇而奔逃至附近國軍營區後，被告即作罷返回其住處，嗣遭警方赴
    其住處逮捕等情，業據告訴人於甲○審理時陳明在卷，核與被告迭於警訊、偵查
    及甲○審理時就此部分供述之情節相符，堪認被告當確係持西瓜刀追砍恫嚇告訴
    人至上述國軍營區，即自行作罷返回住處，嗣亦係遭警方赴赴住處逮捕，公訴意
    旨就此部分容有誤會，附此敘明。綜上所述，被告於甲○審理時翻異前供所為辯
    解，顯屬事後圖卸推託之詞，要無足採，本案事證已臻明確，被告犯行洵堪認定
    。
二、核被告所為，係犯刑法第二百七十七條第一項之傷害罪、同法第三百零五條之恐
    嚇罪。其所犯上開二罪間，犯意各別，行為互殊，應分論併罰。公訴意旨雖認被
    告係涉犯刑法第二百七十一條第二項、第一項之殺人未遂罪名云云，惟殺人未遂
    與傷害罪的區別，係以有無殺人犯意為斷（即行為人在下手加害時有無死亡的預
    見且不違背其本意），被害人所受傷害程度、行為人下手情形及當時客觀情況如
    何，均不失為認定有無殺人犯意之重要參考因素，尚不得僅以行為人出言欲置被
    害人於死，即遽謂其主觀上具有殺人犯意，本件被告持扁鑽刺傷告訴人左肋部後
    ，並未趁勢以扁鑽接續刺擊告訴人其他要害部位，業據告訴人陳明在卷，且有卷
    附告訴人之診斷證明書一份可資佐證，核與被告於警訊時及偵查中供稱：「‧‧
    ‧雙方互毆，我一氣之下就拿起我隨身攜帶之扁鑽刺往他（指告訴人）身上‧‧
    ‧」、「‧‧‧我和他（指告訴人）互毆，我因為打不過他，就拿隨身的拆信刀
    刺他一刀‧‧‧」等語相符（參見偵查卷第四頁背面、第二七頁背面），被告當
    時既未趁告訴人遭其刺傷之優勢機會，接續持扁鑽刺擊告訴人其他要害部位，其
    主觀上是否確具有置告訴人與死之意欲或容認，即非無疑，且斯時告訴人因被告
    持西瓜刀追砍恫嚇而奔逃至附近國軍營區後，被告即自行作罷返回其住處，嗣係
    遭警方赴其住處逮捕等情，業據告訴人於甲○審理時陳明在卷，核與被告於警訊
    時、偵查中供稱：「‧‧‧隨後我便跑回永和市○○街四五巷五號一樓住處拿西
    瓜刀返回現場要嚇對方男子（指告訴人），對方男子就跑給我追，並未拿西瓜刀
    殺該男子‧‧‧」、「‧‧‧後來我回家拿西瓜刀來要嚇他，他看到就跑走，我
    沒追他就回家‧‧‧」等語相符（參見偵查卷第四頁背面、第二七頁背面），被
    告持西瓜刀追砍恫嚇告訴人後，既自行作罷返回住處，並未堅決追及告訴人遂行
    砍殺行為，其當時是否確係基於殺人故意而追砍恫嚇告訴人，尤非無疑，再告訴
    人與被告素不相識，並無何等仇恨或怨隙，復據彼等一致陳明在卷，此益徵本件
    被告是否確係基於殺人故意而先後持扁鑽、西瓜刀實施刺擊、追砍恫嚇告訴人之
    殺人未遂犯行，容有產生合理懷疑之餘地，公訴意旨遽認被告涉有殺人未遂罪嫌
    ，尚有誤會，惟其基本社會事實仍屬同一，爰在同一起訴事實範圍內，變更其起
    訴法條。末查被告於八十一年間，因違反前麻醉藥品管理條例案件，經臺灣基
    隆地方法院判處有期徒刑三年六月（非法販賣化學合成麻醉藥品部分）、五月（
    非法吸用化學合成麻醉藥品部分），並定應執行刑為有期徒刑三年十月，再由臺
    灣高等法院駁回上訴確定，嗣更定應執行刑為有期徒刑三年九月，自八十二年十
    一月十七日起入監服刑，迄八十四年四月二十二日因縮短刑期假釋出監（原縮刑
    期滿執行完畢日期為八十六年七月二十九日），八十六年間，另違反前麻醉藥品
    管理條例案件，經臺灣基隆地方法院判處有期徒刑三月確定（業於八十七年一月
    九日以易科罰金執行完畢），其上開假釋因而遭撤銷，並自八十七年六月三日起
    入監執行殘刑（二年三月七日），迨八十七年間，復因偽造文書案件，經臺灣基
    隆地方法院判處有期徒刑四月確定，與上開殘刑併執行之，甫於八十九年十二月
    二十九日因縮刑期滿執行完畢，有臺灣高等法院檢察署刑案紀錄簡覆表一份附卷
    足憑，其於五年內再犯本件有期徒刑以上之罪，為累犯，應依刑法第四十七條規
    定加重其刑。爰審酌被告偶遇糾紛，不思循理性途徑解決，反以暴力相向，非但
    使被害人蒙受諸多損害及不便，亦嚴重危害社會治安，此外，復參酌其素行狀況
    、犯罪之動機、目的、手段、所生危害及犯罪後態度等一切情狀，分別量處如主
    文所示之刑，並定其應執行之刑，以資懲儆。
三、扣案之扁鑽一支，係被告實施上開傷害罪所用之物，扣案之西瓜刀一把，係被告
    實施上開恐嚇罪所用之物，已如上述，且該等物品均係被告所有之物，復據被告
    供明在卷，爰均依刑法第三十八條第一項第二款規定宣告沒收。
據上論斷，應依刑事訴訟法第二百九十九條第一項前段、第三百條，刑法第二百七十
七條第一項、第三百零五條、第四十七條、第五十一條第五款、第九款、第三十八條
第一項第二款，罰金罰鍰提高標準條例第一條前段，判決如主文。
本案經檢察官郭緯中到庭執行職務
中      華      民      國      九十一      年    十二    月     六     日
                                        臺灣板橋地方法院刑事第二庭
                                            法  官  王  屏  夏
右正本證明與原本無異。
如不服本判決，應於判決送達後十日內向甲○提出上訴狀。
                                            書記官  楊  璧  華
中      華      民      國      九十一      年    十二    月     六     日
附錄本案論罪科刑法條全文：
刑法第二百七十七條：
傷害人之身體或健康者，處三年以下有期徒刑，拘役或一千元以下罰金。
犯前項之罪，因而致人於死者，處無期徒或七年以上有期徒刑；致重傷者，處三年以
上十年以下有期徒刑。
刑法第三百零五條：
以加害生命、身體、自由、名譽、財產之事恐嚇他人，致生危害於安全者，處二年以
下有期徒刑、拘役或三百元以下罰金。
